臺灣臺中地方法院民事判決　　　　　　 96年度家訴字第176號
原　　　告　甲○○
被　　　告　乙○○
訴訟代理人　林更穎　律師
上列當事人間請求離婚等事件，本院於民國九十六年六月二十二
日言詞辯論終結，判決如下：
    主      文
准原告與被告離婚。
被告應給付原告新臺幣參拾萬元，及自民國九十六年六月二十二
日起至清償日止，按年息百分之五計算之利息。
原告其餘之訴駁回。
訴訟費用由被告負擔三分之二，餘由原告負擔。
本判決第二項得為假執行。
    事實及理由
壹、原告主張：被告父母於九十四年底向原告父母陳稱：「原、
    被告前世訂有姻緣，此生如能共結連理，必定幸福美滿」等
    語，原告認既是神明旨意乃給付聘金，而於九十五年一月四
    日迎娶被告。於新婚之夜，被告復向原告陳稱，神明指示需
    婚後七日始能發生性行為，原告不便強求，惟被告竟於婚後
    第七日即搬回娘家居住。期間原告曾託親友至被告娘家要求
    被告能返家團圓，然被告及其父母竟稱：「神明指示，此婚
    姻已情斷緣盡，絕不可能再回夫家」等語，原告乃要求被告
    退還聘金，彼此好聚好散，詎被告父母復以：「神明指示聘
    金是原告前世欠被告的，絕不可能退還，如敢違抗必將大禍
    臨頭」等語恫嚇原告，實令原告感到萬般無奈，而被告此後
    即未再與原告共同生活。是兩造既未有夫妻之實，分居兩地
    已逾一年，被告復無與原告共同生活之意欲，兩造婚姻顯生
    破綻，且可歸責於被告，而原告無責，為此爰依民法第一千
    零五十二條第二項之規定，請求判決離婚，併請求非財產上
    損害賠償新台幣（以下同）六十萬元。並聲明：（一）准原
    告與被告離婚。（二）被告應給付原告六十萬元，及自九十
    六年六月二十二日起至清償日止，按年息百分之五計算之利
    息。
貳、被告則以：對於離婚並無意見，惟其係因在原告家居住時，
    隱私受到侵犯，且原告家中沒有洗衣機、熱水器等生活用品
    ，加以無法適應夫家生活，與原告家人又無法相處，遂返回
    娘家居住，原告對兩造婚姻發生破綻亦有過失等語，資為抗
    辯。
參、法院之判斷
　一、關於離婚部分：
  （一）原告主張兩造婚姻關係現仍存續中乙情，業據原告提出
        臺中縣太平市調解委員會調解不成立證明書及臺灣高等
        法院臺中分院檢察署處分書等件為證，被告對上開事實
        亦不爭執，是原告此部分之主張，堪信為真實。
  （二）原告復主張被告無故於婚後第七天即返回娘家居住，其
        曾要求被告履行同居，惟被告不願再與原告共同生活，
        兩造分居迄今已逾一年，被告顯無維持婚姻之意欲等情
        ，亦據證人即原告母親林貴到庭證述略以：「（被告離
        家多久？）被告說住我們家不習慣，結婚後只住我們家
        六天就離家了，離家已經一年多了」等語（九十六年六
        月二十二日言詞辯論筆錄參照）。徵之證人林貴為原告
        母親，亦係被告婆婆，其對兩造之婚姻生活理應知之甚
        詳，是其前揭所為之證詞應屬可採。被告雖稱其於原告
        家中生活不習慣，隱私權受到侵犯，復無法與原告家人
        相處，始會返回娘家居住云云。惟被告並未就有利於己
        之主張舉證以實其說，自難逕為有利於被告之認定，則
        原告此部份之主張亦堪信為真實。
  （三）按民法第一千零五十二條第二項所稱「有前項以外之重
        大事由，難以維持婚姻者」，乃抽象的、概括的離婚事
        由，係民法親屬編於七十四年修正時，為因應實際需要
        ，參酌各國立法例，導入破綻主義思想所增設。但其事
        由應由夫妻之一方負責者，僅他方得請求離婚，是其所
        採者為消極破綻主義精神，而非積極破綻主義。關於是
        否為難以維持婚姻之重大事由，其判斷標準為婚姻是否
        已生破綻而無回復之希望。而婚姻是否已生破綻而無回
        復之希望，則應依客觀的標準，即難以維持婚姻之事實
        ，是否已達於倘處於同一境況，任何人均將喪失維持婚
        姻意欲之程度而定。至於同條但書所規定「難以維持婚
        姻之重大事由應由夫妻之一方負責者，僅他方得請求離
        婚」，乃因如肯定有責配偶之離婚請求，無異承認恣意
        離婚，破壞婚姻秩序，且有背於道義，尤其違反自己清
        白（clean hands）之法理，有欠公允，同時亦與國民
        之法感情及倫理觀念不合，因而採消極破綻主義。然若
        夫妻雙方均為有責時，則應衡量比較雙方之有責程度，
        而許責任較輕之一方向應負主要責任之他方請求離婚，
        以符合公平（最高法院九十四年台上字第二０五九號判
        決意旨、九十五年度第五次民事庭會議決議參照）。
  （四）徵諸婚姻係以夫妻共同生活，以建立夫妻情愛之本質為
        目的，且夫妻雙方應以誠摯互信為基礎，相互扶持，共
        同建立和諧美滿之家庭。且夫妻來自不同家庭，其成長
        背景有異，無法期待對方凡事盡如己意，夫妻間唯有保
        有互信、互敬、互諒，遇有磨擦，應出於理性溝通方式
        ，方屬正途。然揆諸上情，被告於婚後七日即以不適應
        夫家生活為由，逕自返回娘家居住，迄今已逾一年，捨
        夫妻間應有之溝通及尊重管道，逕採與解決問題全然無
        涉之方式，非但不為法律所許，亦無助於雙方間婚姻問
        題之消彌，徒令兩造間漸行漸遠，終至情感裂痕陷入無
        法回復之地步。現原告訴請離婚，被告亦同意離婚，益
        徵兩造間之互信互愛基礎顯然盪然無存，宛如兩個個體
        分別存在，兩造婚姻關係已名存實亡，欠缺夫妻間應有
        之互信、互敬、互諒之情。依社會上一般觀念為體察，
        被告之如此行徑，任何人處於原告同一地位時，均無法
        期待繼續共同生活，兩造婚姻已生破綻，且無回復之希
        望，有難以維持婚姻之重大事由。而兩造婚姻發生破綻
        ，係因被告逕行離家所致，顯可歸責於被告，原告則無
        責。揆諸前揭說明，原告依民法第一千零五十二條第二
        項規定請求離婚，洵屬正當，應予准許。
  二、關於非財產上損害部分：
  （一）次按夫妻之一方，因判決離婚而受有損害者，得向有過
        失之他方，請求賠償。前開情形，雖非財產上之損害，
        受害人亦得請求賠償相當之金額。但以受害人無過失者
        為限。民法第一千零五十六條第一項、第二項定有明文
        。是以，得請求因離婚所受非則產損害賠償者，需為無
        過失之一方。本件兩造離婚係因被告逕自返回娘家居住
        ，消極面對兩造婚姻所生之問題，已如前述，而原告因
        被告上開行為而生內心之挫折與悲傷，不言可喻，今雙
        方經判決離婚，原告精神上受有痛苦，乃人情之常。是
        以，原告主張兩造發生離婚之結果，完全係肇因於被告
        之過失行為所致，而原告因離婚遭受精神上之痛苦，堪
        信為真實。按諸前揭法條規定，原告對離婚既無可歸責
        之原因存在，其請求被告賠償相當之金額，洵屬有據。
        經查：兩造於九十五年一月四日結婚，原告為高中畢業
        ，被告為專科畢業，目前被告於安親班工作，每月薪水
        約二萬五千元，名下無不動產；原告則從事銑床工作收
        入約三萬五千元。是審酌雙方之學經歷、知識程度、結
        婚時間長短、目前之職業、經濟狀況及原告於本件婚姻
        中所受之精神上痛苦等情，認原告請求被告給付之非財
        產上損害賠償以三十萬元及自九十六年六月二十二日起
        至清償日止按年息百分之五計算之利息為適當，逾此部
        分之請求，則無理由，應予駁回。
  （二）又依民事訴訟法第三百八十九條第一項第五款規定，本
        件原告主文第二項勝訴部分係所命給付之金額未逾五十
        萬元之判決，應依職權宣告假執行。
  三、本件事證已臻明確，原告其餘事實之陳述及證據資料，核
      與判決結果不生影響，爰不一一論述，併予敘明。
肆、訴訟費用負擔之依據：民事訴訟法第七十八條。
中　　華　　民　　國　　96　　年　　7 　　月　　6 　　日
                  家事法庭    　　　 法　官　林洲富
以上正本係照原本作成。
如對本判決上訴，須於判決送達後二十日之不變期間內，向本院
提出上訴狀（須附繕本）。
中　　華　　民　　國　　96　　年　　7 　　月　　6 　　日
                                     書記官  黃惠閔
